臺灣屏東地方法院民事裁定            100年度監宣字第129號
聲  請  人  沈瑞芬
相  對  人  沈玉燕
上列聲請人聲請監護宣告事件，本院裁定如下：
    主  文
宣告沈玉燕（女、民國五十七年一月二十五日出生、身分證統一
編號：Ｚ000000000號）為受監護宣告人。
選定沈瑞芬（女、民國五十三年七月二十七日出生、身分證統一
編號：Ｚ000000000號）為受監護宣告人沈玉燕之監護
人。
指定沈玉蘭（女、民國五十八年七月十一日出生、身分證統一編
號：Ｚ000000000號）為會同開具財產清冊之人。
聲請費用新臺幣壹仟元由受監護宣告之人負擔。
    理  由
一、聲請意旨略以：相對人沈玉燕（女，民國57年1 月25日出生
    ，身分證統一編號：Ｚ000000000號，住屏東縣萬巒鄉○○村
    ○○路119 之3 號）為聲請人之妹妹，於99年4 月20日因患
    有糖尿病、高血壓、精神及呼吸障礙等疾病，而開氣切手術
    致無法言語，長期臥床，已達不能為意思表示或受意思表示
    ，為此依民法第14條之規定，聲請宣告沈玉燕為受監護宣告
    人，並由聲請人沈瑞芬為相對人沈玉燕之監護人，並指定相
    對人之妹妹即沈玉蘭為會同開具財產清冊之人等語，並提出
    戶籍謄本、復興醫院診斷證明書、親屬會議記錄、員工職務
    證明書、親屬系統表、財政部臺灣省南區國稅局財產歸屬資
    料清單等件為證。
二、聲請人主張上開各情，業據其提出戶籍謄本、復興醫院診斷
    證明書、親屬會議記錄、員工職務證明書、親屬系統表、財
    政部臺灣省南區國稅局財產歸屬資料清單等件為證，並經本
    院前往屏東市復興醫院，於鑑定人黃文翔醫師前點呼沈玉燕
    ，並詢問其姓名、年籍、住所、與聲請人之關係等問題，相
    對人皆無反應。另本院就沈玉燕之精神及心智狀況訊問鑑定
    人黃文翔，經鑑定人鑑定結果，認為：個案過去有高血壓、
    糖尿病、慢性精神病…等疾病。個案自20歲左右即被發現有
    精神疾病之症狀，也因此住過署立屏東醫院精神科病房，於
    99年因為跌倒導致頭部外傷引發顱內出血並且陷入昏迷狀態
    ，隨後經過屏東巿寶健醫院緊急住院開刀治療，出院之後轉
    往復興醫院附設護理之家接受長期照顧迄今。個案於：(一)身
    體狀態方面：理學檢查：身材略微肥胖、臉色蒼白、營養
    不良、理光頭，雙手以約束帶綁於床上，鼻腔插有鼻胃管，
    尿道插有導尿管，喉部有施行氣管切開手術並連接氧氣管並
    插有氣管內管，頭部右側有明顯開刀疤痕。臨床檢查：意
    識昏迷、眼神呆滯、目光茫然，無法與人做口語溝通。會談
    中個案無法正確了解他人之意思表達，對他人之意思表達無
    法正確回應，無法回應任何問題，也無法以肢體語言表達個
    人意志。呼吸道內有許多痰卡在氣管內隨著呼吸上下氣管的
    聲音、大小便失禁。個案不會認字，也不會寫字。長短期記
    憶能力喪失。(二)精神狀態：意識昏迷、雙眼微睜但是眼球不
    會隨著呼喚搜尋聲音來源，無法辨識家人，對外界呼喚無辨
    識與理會能力，認知功能嚴重受損。喪失語言表達能力，對
    於問話也無法正確了解別人問話內容，也無法使用肢體語言
    （點頭、搖頭、揮手、伸出手指頭代表數字…等）正確回應
    。對於時間、地方、人物之定向能力完全喪失。(三)日常生活
    狀況方面：日常生活自理情形：進食、沐浴、翻身、大小
    便、移動身體、更衣…皆完全無法自理，無法自己坐起、無
    法站立、無法走動，目前靠鼻胃管餵食以及用紙尿布處理大
    小便。經濟活動能力（包括管理處分自己財產之能力）：
    無法自行購物、無法做簡單之兩位數字加減計算、無法辨識
    錢幣幣值、不會到金融機構辦理存款提款，不知如何保管與
    儲存自己之財物，完全無處理財產之能力。社會性：無職
    業功能、無社交功能、無法自行搭乘或使用大眾交通工具、
    無法自行認路回家、無自我安排休閒活動之功能。綜上評估
    ：個案各項功能退化嚴重，生活完全無自理能力，必須長期
    依賴家人、醫療或養護機構照顧。個案目前已經處於昏迷狀
    態，因而導致個人之認知功能嚴重失能，為意思表示或受意
    思表示或辨識其意思表示效果之能力幾乎完全喪失。此外也
    已經完全失去行為能力，無法獨力處理個人事務與從事個人
    財務管理，應已符合監護宣告之要件，且個案之疾病因為腦
    部受損極為嚴重，預估個人功能會隨著年齡老化而逐漸退化
    ，預期其疾病之預後不佳，回復機會不大等情，有本院100
    年10月3 日勘驗筆錄、屏安醫院100 年10月4 日屏安醫字第
    （100 ）0408號函附之精神鑑定報告書附卷可稽。本院綜合
    上開勘驗結果及鑑定人之意見，認沈玉燕確因已經處於昏迷
    狀態，致不能為意思表示或受意思表示之程度，而聲請人乃
    沈玉燕之姐姐，有戶籍謄本在卷可稽，故聲請人聲請對沈玉
    燕為監護之宣告，核無不合，爰依民法第14條第1 項規定，
    宣告沈玉燕為受監護宣告之人。
三、又按受監護宣告之人應置監護人；法院為監護之宣告時，應
    依職權就配偶、四親等內之親屬、最近一年有同居事實之其
    他親屬、主管機關、社會福利機構或其他適當之人選定一人
    或數人為監護人，並同時指定會同開具財產清冊之人；法院
    選定監護人時，應依受監護宣告之人之最佳利益，優先考量
    受監護宣告之人之意見，審酌一切情狀，並注意下列事項：
    （一）受監護宣告之人之身心狀態與生活及財產狀況。（二
    ）受監護宣告之人與其配偶、子女或其他共同生活之人間之
    情感狀況。（三）監護人之職業、經歷、意見及其與受監護
    宣告之人之利害關係。（四）法人為監護人時，其事業之種
    類與內容，法人及其代表人與受監護宣告之人之利害關係，
    修正後之民法第1110條、第1111條第1 項、第1111條之1 定
    有明文。
四、查聲請人沈瑞芬為相對人即受監護宣告人沈玉燕之姐姐，有
    意願擔任受監護宣告人之監護人，且協助照護相對人，復經
    其最近親屬即相對人之母沈方美紫，相對人之兄沈登豐，相
    對人之妹沈玉蘭及沈玉琴之同意，有親屬會議紀錄在卷為憑
    ，故由聲請人沈瑞芬負責養護及照顧相對人並管理其財產，
    應能符合法律規定及相對人之最佳利益，爰選定聲請人沈瑞
    芬為監護人。另依上開規定，法院於選定監護人時，應同時
    指定會同開具財產清冊之人，及依民法第1113條準用同法第
    1099條之規定，監護開始時，監護人對於受監護人之財產，
    應依規定會同當地直轄市、縣（市）政府指派或法院指定之
    人，於二個月內開具財產清冊，並陳報法院。為使第三人得
    於期限內開具財產清冊並陳報法院，並衡酌第三人沈玉蘭係
    相對人之妹妹，有意願擔任會同開具財產清冊，且亦經其他
    最近親屬同意，爰併指定沈玉蘭為會同開具財產清冊之人。
五、依民事訴訟法第608 條第1 項、非訟事件法第24條第1 項，
    裁定如主文。
中    華    民    國  100     年    10    月    18    日
                        家事庭法  官  林美靜
以上正本係照原本作成。
如不服本裁定關於選定監護人及指定會同開具財產清冊之人等部
分，應於送達後10日內向本院提出抗告狀，並繳納抗告費新臺幣
1,000元；其餘關於宣告監護之部分，不得抗告。
中    華    民    國   100    年    10    月    18    日
                              書記官  孫秀桃